臺灣高雄地方法院刑事判決　　　　　　　95年度訴字第2993號
公　訴　人　臺灣高雄地方法院檢察署檢察官
被　　　告　甲○○
選任辯護人　彭大勇律師
上列被告因毒品危害防制條例案件，經檢察官提起公訴（95年度
偵字第4031號），本院判決如下：
    主  文
甲○○販賣第一級毒品，處有期徒刑柒年陸月，褫奪公權年。
扣案之第一級毒品海洛因肆拾貳包（合計淨重玖點捌公克，純
質淨重零點玖公克，空包裝重點捌柒公克）均沒收銷燬之；
扣案之外包裝袋肆拾貳只，均沒收。
    事  實
一、甲○○明知海洛因為毒品危害防制條例第2 條第2 項第1 款
    所稱之第一級毒品，不得非法販賣、持有，竟基於意圖販賣
    海洛因以營利之犯意，於95年1 月23日上午，在高雄縣旗山
    鎮○○街與中華路口之倉庫網咖前，與真實姓名年籍不詳綽
    號「小黑」之成年男子取得聯絡後，以新臺幣（下同）2 萬
    7,000 元之價格一次販入海洛因42小包（合計淨重9.38公克
    ，純質淨重0.93公克，空包裝重3.87公克）後，欲再以33,0
    00元至34,000元不等之價格出售圖利。惟「小黑」與1 名不
    詳之姓名男子駕車前往上址交付前開42小包海洛因前，即為
    警發覺可疑而駕車自後跟監。嗣於當日上午10時許，「小黑
    」在上開倉庫網咖前，甫將以香菸盒（未扣案）盛裝之42小
    包海洛因交付甲○○後，員警隨即上前盤查，甲○○遂自穿
    著之外套口袋取出香菸盒內之海洛因42小包，始悉上情，「
    小黑」及另名男子則乘機逃逸。
二、案經高雄縣政府警察局旗山分局報請臺灣高雄地方法院檢察
    署檢察官偵查起訴。
    理  由
壹、程序部分：
一、被告於95年1 月23日警詢時之自白是否有證據能力：
    被告雖於本院審理中辯稱：伊於警局時之陳述，是因為被員
    警嚇到，非出於自由意思，並無證據能力云云。然查，被告
    甲○○於95年1 月23日之警詢錄音帶，其所言內容與警詢筆
    錄所記載內容大致相同，且員警訊問過程中態度尚稱良好，
    雖有語氣稍有急躁、音量較高之情形，但此應不足以致被告
    心生畏懼程度，故自難認有何對被告甲○○為強暴、脅迫、
    利誘、詐欺、疲勞訊問等不正方法取供。另被告母親於員警
    偵訊時，亦同時在場陪同之事實，業據本院當庭勘驗被告前
    揭警詢錄音帶，並製有勘驗筆錄無訛（見本院卷第56頁）。
    且證人即詢問被告筆錄之員警丙○○於本院審理時亦證稱：
    在製作筆錄前，伊沒有告訴被告如果不承認，也會想辦法讓
    被告承認，在問案過程中也沒有拍桌子或椅子的動作，而且
    被告母親有全程在場等語明確（見本院卷第71頁、第72頁）
    ，足認被告於警詢製作筆錄時，員警並無刑求或恐嚇被告之
    情事，故其於警詢時之陳述，顯係基於自由意識下所為之陳
    述，當具有證據能力。故被告前開所辯：係因受到驚嚇，並
    非出於自由意志並無證據能力云云，核與事實不符，並非可
    採。
二、被告甲○○及其選任辯護人就尿液對照表、台灣檢驗科技股
    份有限公司濫用藥物檢驗報告、法務部調查局鑑定通知書各
    1 份等書面之證據能力，均同意引為證據，且本院審酌上開
    文書作成之形式均無瑕疵，復與待證事實具有關聯性等情況
    ，認為適合作為本案之證據，依刑事訴訟法第159 條之5 第
    1 項之規定，均有證據能力。
貳、實體部分：
一、認定犯罪事實所憑之證據：
    訊據被告甲○○固承認上往時、地，收受「小黑」交付之第
    一級毒品海洛因42包（合計淨重9.38公克，純質淨重0.93公
    克，空包裝重3.87公克），並為警查獲等情不諱，復有搜索
    扣押筆錄、扣押物品目錄表各1 份、照片2 張在卷可稽（見
    95年度偵字第4031號卷第8 至12頁、第17頁）。惟矢口否認
    有何意圖營利販賣毒品之犯行，辯稱：其向綽號「小黑」之
    人購入上開海洛因，係因與老婆離婚心情不好，所以買來要
    施用云云。經查：
  (一)被告甲○○坦承以每錢之價格27,000元向他人購入海洛因，
    再以每錢3 萬3,000 元至3 萬4,000 元之價格出售，而從事
    販賣毒品海洛因之事實，業據被告於警詢中自承在卷（見前
    開偵卷第6 頁）。另經本院當庭勘驗被告之警詢錄音帶，被
    告確曾於警詢中為前開自白無訛，亦製有勘驗筆錄1 份在卷
    足稽（見本院卷第頁）。另本件查獲之過程，係因警員跟監
    可疑自小客車與被告在案發地點交易而當場查獲之事業，據
    查獲之員警即證人葉貴華證述在卷（見本院卷第68頁、前開
    偵卷第156 頁），並於審理中係證稱：當日我們勤務時有跟
    蹤一輛車子…，被告當時在網咖前面，該輛車子迴轉停到被
    告前面，駕駛座旁的男子跟被告交談，好像完成某種交易，
    我們就過去盤查那輛車子，但輛子急速駛離，我們就過去盤
    查（被告），請他（被告）拿出證件，被告就自己拿出證件
    及1 個香菸盒子，香菸盒內有扣案42包海洛因毒品等語（見
    本院卷第68頁），核與被告警詢自白甫與綽號小黑男子完成
    交易即被查獲之事實，亦屬相符。而扣案之白粉42包，經送
    法務部調查局以化學呈色法、氣象層析質譜儀分析法檢驗，
    其鑑定結果為：均檢出含有第一級第6 項毒品海洛因成分，
    淨重9.38公克，純質淨重0.93公克（空包裝重3.87公克），
    純度9.49% 純質淨重0.93公克），此有法務部調查局95年3
    月28日調科壹字第220022652 號鑑定通知書可稽（見前開偵
    卷第63頁）。足證被告甲○○上揭警詢自白購入海洛因42包
    之目的係欲轉售他人之事實，應可確認。
  (二)被告雖於偵查及本院審理中辯稱：係因與老婆離婚心情不佳
    ，所以購買本件扣案毒品海洛因，預備施用云云。然被告前
    未曾施用海洛因之事實，業據其於本院審理時自承在卷，且
    有臺灣高等法院被告前案紀錄表1 紙在案可憑。而被告於案
    發之際經採集其尿液，亦未經檢出有何海洛因代謝後嗎啡之
    陽性反應之事實，復有高雄縣政府警察局旗山分局毒品危害
    防制條例案件嫌犯代號與真實姓名對照表、台灣檢驗科技股
    份有限公司95年2 月13日報告編號KＺ000000000000號濫用藥
    物尿液檢驗報告各1 紙可稽（見前開偵卷第15頁、第60頁）
    。是被告果係因離婚心情不佳為求一時快慰而欲施用毒品海
    洛因，但被告既未有施用毒品海洛因之經驗，衡情其應僅先
    購入少量之海洛因加以試用，則豈有未曾嘗試，即大量購入
    多達42包海洛因之理。又被告自承其為警查獲當時，在工廠
    從事塑膠射出之工作，每日日薪僅1,000 元，倘全勤則每月
    可收入33,000元之事實（見本院卷第79頁），再以被告平日
    尚與2 名未成年子女同住（有被告戶藉資料1 份在卷可憑，
    見本院卷第89-94 頁），足徵被告平日仍需負擔該2 名子女
    之生活教育費用，故被告豈有將超過每月收入8 成以上之金
    額（27,000元），用以購買大量毒品供己施用之可能，是被
    告前揭所辯：係因心情不佳，所以購買本件扣案海洛因42小
    包，欲供己施用云云，核與事理有違，顯係事後卸責之詞，
    洵非可採。況被告復於警詢中坦認係因沒錢，所以販賣毒品
    （意指海洛因）等語，有本院勘驗筆錄1 份在卷可佐（見本
    院卷第51頁），故被告係基於營利之意圖而販入本件扣案毒
    品海洛因之事實，已堪認定。
二、查被告行為後，刑法於94年2 月2 日經總統令修正公布，於
    95年7 月1 日施行，而比較新舊法時應就罪刑有關之共犯、
    未遂犯、想像競合犯、牽連犯、連續犯、結合犯，以及累犯
    加重、自首減輕暨其他法定加減原因（如身分加減）與加減
    例等一切情形，綜其全部罪刑之結果而為比較（最高法院95
    年5 月23日刑事庭第8 次會議決議參照）。經查：
  (一)被告行為時毒品危害防制條例第4 條第1 項雖均未修正，惟
    併科罰金部分，依修正前刑法第33條第5 款規定「主刑之種
    類如下：五、罰金：1 元以上」，該罪之罰金刑為最低得科
    新臺幣3 元，最高得科新臺幣10,000,000元。而依修正後刑
    法第33條第5 款修正為「主刑之種類如下：五、罰金：新臺
    幣1,000 元以上，以百元計算之」之規定，則前開3 罪之罰
    金刑，得併科罰金之最低限，均已提高為新臺幣1,000 元以
    上，比較新舊法，應以被告行為時之刑法第33條之規定，計
    算併科罰金之最低額較有利於被告。
  (二)本件被告於犯罪時之刑法第64條第2 項、第65條第2 項有關
    死刑或無期徒刑減輕之規定分別為：「死刑減輕者，為無期
    徒刑，或為15年以下12年以上有期徒刑」、「無期徒刑減輕
    者，為7 年以上有期徒刑」，而95年7 月1 日修正公布施行
    之刑法前開規定則為：「死刑減輕者，為無期徒刑」、「無
    期徒刑減輕者，為20年以下15年以上有期徒刑」，比較修正
    前後之規定，以修正前之行為時法對被告較為有利。
三、所犯罪名及科刑理由：
  (一)按販賣毒品罪，不以販入之後，復行賣出為必要，只須意圖
    營利而販入或賣出，有一於此，犯罪即應成立。最高法院92
    年台上字第7046號、94年台上字第5317號判決意旨可資參照
    。故核被告意圖營利販入第一級毒品之行為，係犯毒品危害
    防制條例第4 條第1 項之販賣第一級毒品罪。
  (二)被告販賣毒品海洛因前後持有毒品之低度行為，應分別為販
    賣之高度行為所吸收，均不另論罪。
  (三)末查本件被告所販入之毒品數量雖多達42小包，然海洛因純
    質淨重僅0.93公克，遠不及一般大盤商、中盤商之持有量，
    且被告初次販入本件扣案毒品後，尚未及販出獲利，應認被
    告此部份之犯罪情節與毒品危害防制條例第4 條第1 項死刑
    或無期徒刑之法定本刑相較，縱對之科以最低度法定刑猶嫌
    過重，在客觀上以一般國民生活經驗法則為之檢驗，實屬情
    輕法重，當足引起一般人之同情，是本院認為被告此部份之
    所為，顯有堪資憫恕之處，爰就被告販賣第一級毒品海洛因
    部分，依刑法第59條規定酌量減輕其刑。又行為時刑法第59
    條規定：「犯罪之情狀可憫恕者，得酌量減輕其刑。」修正
    後第59條規定：「犯罪之情狀顯可憫恕，認科以最低度刑仍
    嫌過重者，得酌量減輕其刑。」修正前後之文字用語雖有不
    同，但實務上對於行為時刑法第59條之適用均與修正後刑法
    第59條規定意旨相符，是該部分並不生新舊法律比較適用之
    問題，自應適用現行有效之刑法第59條之規定，就販賣第一
    級毒品海洛因部分對死刑、無期徒刑部分予以酌減其刑。
  (四)審酌被告知情施用毒品者容易上癮而戒除不易，毒品除嚴重
    傷害個人身心外，亦足以腐蝕民心國基，可見毒品之危害深
    鉅，僅為一己私利而販入具成癮性、濫用性、侵害性之第一
    級毒品，意圖出售營利，本不宜輕處，念其圖利之金額不多
    （僅數千元），被告未有其他犯罪前科紀錄，有臺灣高等法
    院被告前案紀錄表可稽，素行尚可等其他一切情狀，量處如
    主文所示之刑，並依其性質，認有禠奪公權之必要，爰諭知
    禠奪公權3 年。另被告行為後，刑法第37條第2 項亦於94年
    2 月2 日修正公布，自95年7 月1 日施行，修正後之刑法第
    37條第2 項，將裁量宣告褫奪公權之有期徒刑宣告刑下限，
    由6 月提高為1 年，比較新舊法結果，本以修正後之規定較
    有利於被告，然按因褫奪公權之宣告依刑法第34條第1 款之
    規定，為從刑，且因從刑附屬於主刑，除法律有特別規定者
    外，從刑應依主刑所適用之法律。經查，本件被告販賣第一
    級毒品罪主刑部分，既乃依修正前之刑法第64條第2 項、第
    65條第2 項之死刑、無期徒刑加重之限制及減輕之方法，作
    為酌減被告刑度之依據，則本院爰適用94年2 月2 日修正前
    刑法第37條第2 項規定，定被告褫奪公權之期間，以示懲儆
    。
四、沒收部分：
  (一)扣案之海洛因42小包（合計淨重9.38公克，純質淨重0.93公
    克，空包裝重3.87公克），確屬第一級毒品，均如前述，故
    不問屬於犯人與否，均應依毒品危害防制條例第18條第1項
    前段規定宣告沒收銷毀之。
  (二)又各該包裝海洛因之夾鏈袋（各共42只），均屬被告所有，
    且因毒品危害防制條例第18條第1 項前段規定，應諭知沒收
    並銷燬之者，以查獲之毒品及專供製造或施用毒品之器具為
    限，並不及於毒品之外包裝；而毒品外包裝既係用於包裹毒
    品，防其裸露、潮濕，便於攜帶販賣，亦係供販賣毒品所用
    之物（詳最高法院92年度臺上字第1288號判決意旨），是該
    外包裝袋共42個，自亦應均依毒品危害防制條例第19條第1
    項之規定，宣告沒收之。
  (三)至扣案之門號為0000000000號之VK MOBILE 廠牌行動電話1
    具（不含SIM 卡），雖係被告所有，惟卷內並無何證據足認
    ，被告係以前揭行動電話與「小黑」聯絡購入本件扣案海洛
    因之事宜，是尚難認係供被告販賣第一級毒品所用之物，是
    爰均不為沒收之諭知。另被告用以盛裝前揭42小包海洛因之
    香菸盒，雖係被告所有，且供被告包裝本件扣案海洛因之用
    ，惟未據扣案，為免日後沒收困難，爰不為沒收之諭知，附
    此敘明。
據上論斷，應依刑事訴訟法第299 條第1 項前段，毒品危害防制
條例第4 條第1 項、第18條第1 項前段、第19條第1 項，刑法第
11條、第2 條第1 項前段、刑法第59條、修正前刑法第37第2 項
，判決如主文。
本案經檢察官乙○○到庭執行職務。
中　　華　　民　　國　　96　　年　　1 　　月　　3 　　日
                  刑事第八庭    審判長法　官  李政庭
                                      法　官  王俊彥
                                      法  官  李育信
以上正本證明與原本無異。
如不服本判決，應於收受送達後10日內向本院提出上訴書狀。
中　　華　　民　　國　　96　　年　　1 　　月　　3 　　日
 　　　　　　　　　　　　　　　       書記官  廖佳玲
附錄本案論罪科刑法條全文：
毒品危害防制條例第4條第1項
製造、運輸、販賣第一級毒品者，處死刑或無期徒刑；處無期徒
刑者，得併科新臺幣 1 千萬元以下罰金。